最高法院刑事判決　　　　　　　　九十四年度台非字第二０號
　　上　訴　人　最高法院檢察署檢察總長
　　被　　　告　丙○○
　　　　　　　　甲○○
　　　　　　　　　　　　樓
　　　　　　　　乙○○
　　　　　　　　　　　　樓
上列上訴人因被告等恐嚇等罪案件，對於台灣高等法院中華民國
九十一年四月二十三日第二審確定判決關於被告等部分（八十八
年度重上更(三)字第一七九號，自訴案號：台灣板橋地方法院八十
二年度自字第五七二號、八十三年度自字第一三三號），認為違
法，提起非常上訴，本院判決如下：
    主  文
上訴駁回。
    理  由
非常上訴理由稱：「按判決不適用法則或適用不當者，為違背法
令，刑事訴訟法第三百七十八條定有明文。又證據之證明力，由
法院本於確信自由判斷，但不得違背經驗法則及論理法則，此觀
之同法第一百五十五條第一項規定甚明。再證據資料本身存有瑕
疵，倘足以影響其證明力者，固不得遽行採為證據，惟如不分瑕
疵之情節，一概以證據存有部分瑕疵即否定其證據能力，從究明
事實真相之角度而言，顯難謂適當。亦即，如去除此部分之瑕疵
後，並不影響其證據本身之證明力者，仍得資為裁判基礎（參見
陳樸生著『刑事證據法』第五０五頁），此在美國早已成立之案
例，如State V. Raasch 、PeoPle V. Porter，提出刑事被告其
中重要部分之談話錄音，法院仍容許為證據，不因其非為全部談
話錄音而受影響（參見周叔厚著『證據法論』第一０五四頁），
即其適例。查自訴人李英傑所提被告甲○○、乙○○夫婦涉嫌恐
嚇之電話談話錄音帶經原審法院前審函送憲兵司令部刑事支援中
心、中央警察大學鑑定結果，認均有剪輯之情形，固非無據，惟
稽之連續電話談話錄音帶譯文，其中：『擺明了根本他（指被告
丙○○）就是不要給你們有再辯白的機會，他反正就是一句話，
你千幾萬拿出來就沒事情，你要是還在那邊說要拿證據什麼，他
就說要動武了』、『那如果你不答應他這個條件，他說二分鐘就
解決了，反正他調頭就走，然後他就是說，說的動粗、什麼、什
麼，跟著實行』、『意思就是說你今天去可能就是說好，你答應
要拿這個錢出來，要是不答應的話，他就是動武了』、『一千五
百多萬再賺就有了』、『你現在是保你們三個平安』等語，並未
經剪輯，此有卷附憲兵司令部刑事支援中心民國八十六年十一月
三日（８６）綱得字第一五九０七號鑑驗通知書、中央警察大學
八十七年十月二十二日（８７）校科字第八七四五六四號函附鑑
定書及自訴人所提電話談話錄音帶譯文可資覆按，自不因該錄音
帶在無關緊要部分有剪輯而全部否決被告等確有上開談話之存在
，及因係回自訴人之妻江慧芳之電話而影響被告等於電話中所談
論之用意。原判決以上開電話談話錄音帶有剪輯情形，即認為不
可採信，揆諸首開說明，難謂與證據法則並無違背。次查依前引
上開未經剪輯之電話談話錄音帶譯文內容觀之，明顯有迫人就範
之用意，應屬恐嚇言語，原判決採信被告甲○○、乙○○之辯解
，認係好友間相互規勸、分析利害關係之意見云云，核與經驗法
則，亦有未合。再者，被告甲○○、乙○○上開電話談話係轉達
被告丙○○之意，業據被告甲○○、乙○○於八十三年六月所具
答辯狀中陳述甚明（參見第一審(二)卷第十六－二十二頁），足證
被告甲○○、乙○○係受被告丙○○之託而轉達對自訴人恐嚇之
意，並非被告甲○○、乙○○本人出言恫嚇自訴人，則自訴人對
被告甲○○、乙○○夫婦當較無顧忌，其理至明。乃原判決以自
訴人之妻江慧芳於與被告甲○○、乙○○言談之末，尚向被告甲
○○、乙○○稱：『好！好！謝謝妳』等語，及於上開通話後，
迄同年十月間，自訴人與被告甲○○仍有業務上往來，而於八十
二年九月二十三日簽完協議書後，尚留在被告甲○○、乙○○家
中，雙方交往仍然密切等情，遽行認定上開電話談話內容並非恫
嚇言語及自訴人亦未因而生畏怖之心云云，核其採證認事，顯違
證據法則。次按實施刑事訴訟程序之公務員，就該管案件，應於
被告有利及不利之情形，一律注意，刑事訴訟法第二條定有明文
。又審理事實之法院，對於案內一切證據，除認為不必要者外，
均應詳為調查，然後基於調查所得之心證以為判斷之基礎，故證
據雖已調查，而尚有其他必要部分並未調查，仍難遽為被告有利
或不利之認定。（最高法院四十九年台上字第八七三號判例參照
）。另刑法第三百四十六條恐嚇取財罪之恐嚇內容，不以違法之
事實為限，縱所通知之惡害，其實現原為法所許可，若行為人利
用恐嚇取財手段，仍無解於恐嚇取財罪之成立（參見最高法院五
十九年度台上字第一七五０號判決、七十六年度台上字第七一七
八號判決、陳樸生著『實用刑法』第八三六頁、周冶平著『刑法
各論』第九一三頁、趙琛著『刑法各論』下冊第九四三頁）。查
被告丙○○於八十二年十月十二日在台北縣警察局中和分局詢問
中已坦承：『李英傑因在我出國進修這段期間內與我太太陳美雪
認識進而發生超友誼關係，待我回國察覺有異之後，我與我太太
就經常吵架最後導致離婚，因此我遷怒李英傑並要他承認與我太
太有染立下切結書並言明需交付新台幣（下同）壹仟萬元，如不
交付的話，我就要將李英傑與我太太的姦情公布於媒體，讓李英
傑無臉在社會上立足的』等情不諱（參見台灣板橋地方法院檢察
署八十二年度偵字第一七六０六號偵查卷第六頁後半頁），並有
自訴人於八十二年九月四日所立之切結書乙紙在卷可佐（參見前
引偵查卷第三十三頁），而依該切結書記載：『本人李英傑與朋
友丙○○之妻發生超友誼關係，事經當事人（受害人）知悉，礙
於朋友立場，保證永不續犯。……爾後如有續犯，願賠償新台幣
伍仟萬元正，並……放棄科技酬金（二年工作）』內容觀之，係
有條件之給付，並非全然未約定財產之給付（參見最高法院八十
八年度台上字第四八五三號判決），則被告丙○○既於警詢中坦
承以在報章披露不利於自訴人之婚外情為恐嚇要挾之手段，致自
訴人心生畏怖而取得自訴人書立之上開有條件給付財物之切結書
，揆之前揭說明，即不無涉有恐嚇取財罪嫌。乃原判決對上開不
利於被告丙○○之警詢筆錄及切結書，均恝置未論，遽以自訴人
於八十二年九月四日書立切結書，係在科技公司會議室內為之，
該會議室為透明玻璃門，公司員工未見自訴人與被告丙○○發生
爭吵或其他之異狀；商談過程中，證人王國偉並曾進入會議室內
請自訴人及被告丙○○接聽電話，業據證人王國偉、吳秀蕊結證
屬實，及自訴人於第一審法院亦陳明並無證據證明被告丙○○當
日有恐嚇之情事，而認被告丙○○此部分犯罪不足以證明，按之
前揭說明，即有應於審判期日調查之證據未予調查之違法。末按
已受請求之事項未予判決者，其判決當然為違背法令，刑事訴訟
法第三百七十九條第十二款定有明文。查本件自訴意旨尚指訴被
告丙○○持續電話恐嚇，分由自訴人之妻江慧芳及子李政霖接聽
，向江慧芳稱：『自訴人愈逃避只有『死』……』，向李政霖稱
：『限期自訴人如不出面解決，三天內就會有人死亡』各等語（
參見第一審八十二年度自字第五七二號卷第二頁自訴狀及原判決
第三頁第十五－十七行所引自訴意旨），乃原判決對此何以不成
立犯罪，並無一語論及，即率行認定自訴人所指訴被告丙○○之
犯罪均不足證明而諭知無罪判決，自有已受請求之事項未予判決
之違誤。案經確定，爰依刑事訴訟法第四百四十一條、第四百四
十三條規定提起非常上訴，以資糾正。」等語。
本院按被告犯罪已經證明者，固應依法為論罪科刑之判決。惟所
謂被告犯罪已經證明，指構成犯罪之事實及處罰條件均經證明者
而言。如不能證明被告犯罪或其行為不罰者，自應依法諭知無罪
之判決，此觀刑事訴訟法第三百零一條第一項之規定甚明。而證
據之取捨與證據之證明力如何，屬事實審法院得自由裁量、判斷
之職權；苟其此項裁量、判斷，並不悖乎通常一般之人日常生活
經驗之定則或論理法則，又於判決內論其何以作此判斷之心證
理由者，尚不得持與確定判決相異之評價，任意指為違法而執為
非常上訴之適法理由。又刑事訴訟法第三百七十九條第十款規定
「依本法應於審判期日調查之證據而未予調查者」，為判決違背
法令，就性質上仍屬法律審之非常上訴審言，須致適用法令違誤
，而顯然於判決有影響者，始屬同法第四百四十七條第一項第一
款規定之「判決違背法令」。原判決以自訴意旨略稱：「自訴人
李英傑與被告丙○○於八十年十一月間，合夥在台北市○○街一
五九巷二０號二樓設立科技工程顧問有限公司（以下稱科技公司
），雙方言明爾後公司經營利潤對半平分，丙○○並授其妻陳美
雪為公司會計，八十二年八月初丙○○因與其妻不睦而離異，乃
懷疑自訴人在其出國期間，與其妻因公司業務往來有超友誼關係
，遂於八十二年九月四日，在該公司小會議室內緊閉門鎖（小會
議室僅自訴人與丙○○二人），恐嚇自訴人如不依丙○○口述簽
署字據，除了要將懷疑自訴人與其妻（當時業已離異）有染之事
公諸報章媒體，讓自訴人身敗名裂外，且無論自訴人逃到天涯海
角都要追殺自訴人及其家人，致自訴人心生畏怖，迫不得已依其
口述，簽署未載賠償金額之字據一紙。事後丙○○以持有該字據
持續恐嚇，自訴人心懼不敢居家，走避中和暫住友宅，並於八十
二年九月十七日向台北縣警察局中和分局報案。爾後丙○○派人
追尋並至自訴人居處、岳母居處、二弟居處及太太、四弟辦公室
持續恐嚇。其後丙○○並變本加厲，持續打電話向自訴人恐嚇，
分由自訴人之妻江慧芳及子李政霖接聽，稱『自訴人愈逃避只有
『死』……』，並向李政霖稱：限期自訴人如不出面解決，三天
內就會有人死亡。甚且透過被告甲○○及其妻即被告乙○○傳達
恐嚇言詞，言明『賴（指丙○○）反正就是一句話，李（指自訴
人）把一千多萬元拿給賴就沒事，如果李還在說要拿證據什麼的
，賴就要動武了』、『如不答應這條件，賴說二分鐘就可解決李
全家，反正賴調頭就走，然後跟著動粗什麼……跟著實行』、『
一千五百多萬，可保自訴人一家三口平安』。甲○○並轉告自訴
人在丙○○派人恐嚇、追殺之最後通牒日（即八十二年九月二十
三日），依其所要求之金額，出面簽署『協議書』。自訴人逼不
得已乃於九月二十二日深夜二次簽署協議書，甲○○在場。自訴
人簽署協議書後，因心有餘悸乃走避在外，丙○○又四處探尋，
查出自訴人避居處乃持續撥電話至自訴人避走處，並對自訴人配
偶揚言『見面一分鐘就解決……』。復於八十二年十月二日上午
十時許，僱被告林崑煌、林色真二人至自訴人之弟李英正在財政
部證券管理委員會之辦公室傳話，謂自訴人不出面給錢，即要對
自訴人及家人不利。自訴人迫不得已乃虛與委蛇，並託自訴人之
配偶妹婿於八十二年十月十二日上午回台北縣警察局中和分局報
案，是日下午丙○○僱林崑煌前往取款時為警逮獲。因認丙○○
、甲○○、乙○○等涉犯刑法第三百零五條恐嚇、第三百四十六
條第一項恐嚇取財等罪嫌」云云。然原審依其調查結果論斷說明
：關於自訴人所指於八十二年九月四日，書立切結書予丙○○部
分，自訴人自陳並無證據足以證明該日確受丙○○恐嚇。又自訴
人於八十二年九月四日簽署切結書之處所，係在自訴人與丙○○
服務之科技公司之會議室，當時僅自訴人與丙○○二人在場，而
該會議室之門係透明玻璃，當天公司其他同仁並未聽聞自訴人與
丙○○爭吵或有異狀情形，自訴人與丙○○商談過程中有電話進
來，證人王國偉亦曾進入會議室，請自訴人、丙○○接聽電話等
情，業據證人即曾任職科技公司副理之吳秀蕊、王國偉結證屬實
。而衡諸一般常理，苟自訴人確在上址遭丙○○恐嚇，其大可告
知當時同在公司之其他同仁，又苟丙○○確因懷疑自訴人與丙○
○之妻發生曖昧關係，而於公司會議室內要求自訴人書立切結書
，而自訴人復否認之，則丙○○與自訴人間當會情緒激動而發生
相當程度之爭執，則公司內之其他同仁應無不知之理，焉有未聽
聞丙○○與自訴人有爭吵或異狀之情形之理？益證自訴人關於八
十二年九月四日遭丙○○恐嚇之指訴，尚難信採。而關於自訴人
書具協議書部分，自訴人亦自承：「八十二年九月二十三日寫協
議書時，他（丙○○）沒有恐嚇我」等語。益見自訴人指稱其遭
丙○○恐嚇始簽下協議書等情，尚屬無據而難以採信。自訴人另
迭稱其妻遭甲○○、乙○○夫婦之電話恐嚇，並提出乙○○與自
訴人之妻江慧芳間之電話通話錄音帶為證，然該電話通話錄音帶
經送憲兵司令部刑事支援中心鑑定結果，認該等錄音帶均非全程
錄音，而有剪輯之情形，此有該中心八十六年十一月三日八六綱
得字第一五０九七號鑑驗通知書一紙附卷可憑。嗣另再送中央警
察大學鑑定之結果，亦認自訴人所提出之錄音帶均有剪輯之情形
，此亦有該大學八十七年十月二十二日八七校科字第八七四五六
四號函所附之鑑定報告一份在卷可稽。而衡諸日常事理，同一話
語，其意義為何，常因該語詞之語氣或該語詞之前後語句之內容
之不同，甚或亦因交談之人相互間關係之不同，而有不同之意義
，是一句話語之真正意涵，必也由交談之人間之相互關係、言語
者之語氣、該一語句前後語句之語氣、內容等方面，始能究明某
一話語之真意為何。查自訴人所提出之錄音帶三捲，係於錄音後
經剪輯而成，業如前述。苟自訴人提出該錄音帶之目的，係為真
實還原自訴人之妻江慧芳與甲○○、乙○○間對話之原貌，其自
應將該錄音帶以原錄音之實況真實呈現，以利法院證據之調查與
真實之發現，惟自訴人及自訴代理人竟不出此，而將原應有逾半
個小時以上之對話錄音內容，擅自剪輯成各僅約三分鐘長之錄音
帶而提出於法院，其欲以不實之錄音帶內容，左右訴訟之結果之
意圖，至為灼然，其動機至有可議。即自訴人之妻江慧芳亦自陳
伊與甲○○、乙○○當日之電話通話時間大約有半個鐘頭或四十
分鐘等語，江慧芳與甲○○、乙○○間之對話，既可長達半個小
時或四十分鐘，足見甲○○、乙○○與自訴人、江慧芳間，應係
舊識無訛。而當日言談內容復係牽涉彼等均熟識之丙○○夫妻事
，則衡情雙方（即江慧芳與甲○○、乙○○）間交談之內容，除
自訴人所提出之錄音帶之內容外，當尚有其他之話語參雜其中，
甲○○、乙○○向江慧芳稱：「賴（指丙○○）反正就是一句話
，李（指自訴人）把一千多萬元拿給賴就沒事，如果李還在說要
拿證據什麼的，賴就要動武了」、「如不答應這條件，賴說二分
鐘就可解決李全家，反正賴調頭就走，然後跟著動粗什麼……跟
著實行」、「一千五百多萬，可保自訴人一家三口平安」等語，
非無好友間相互規勸、分析利害關係之過程中，陳述發生衝突雙
方之某方面意見之可能。此由江慧芳於與甲○○、乙○○言談之
末，尚向甲○○、乙○○稱：「好！好！謝謝妳」等語，可見一
斑。自訴人所舉提之錄音帶各捲，尚非得資為甲○○、乙○○於
與江慧芳通話中，曾恐嚇江慧芳之適合證明。另參以自訴人果於
八十二年九月十七日受甲○○、乙○○夫婦之恐嚇，而心生畏怖
，則自訴人於當日之後，當對甲○○、乙○○存有戒心，甚或恐
懼，而與甲○○、乙○○夫婦保持距離，以免遭受損害，方符常
情。然自訴人自陳：伊確於八十二年十月間，仍與甲○○有業務
往來，伊於八十二年九月二十三日簽完協議書後，留在甲○○、
乙○○家中等情，堪認自訴人並未心生畏怖而與甲○○、乙○○
夫婦保持距離。是縱認甲○○、乙○○曾對江慧芳稱：「賴（指
丙○○）反正就是一句話，李（指自訴人）把一千多萬元拿給賴
就沒事，如果李還在說要拿證據什麼的，賴就要動武了」、「如
不答應這條件，賴說二分鐘就可解決李全家，反正賴調頭就走，
然後跟著動粗什麼……跟著實行」、「一千五百多萬，可保自訴
人一家三口平安」等語，然由自訴人嗣仍與甲○○、乙○○交往
甚密，應認自訴人對於甲○○、乙○○所言，並未心生畏怖，亦
核與刑法恐嚇罪之構成要件有間，尚不得遽以該罪相繩。自訴人
雖另以丙○○委由林色真、林崑煌，透過自訴人之弟李英正恐嚇
自訴人，並舉證人李英正、郭世昌為證。惟依郭世昌、李英正先
後證述之內容，堪認郭世昌、李英正二人關於林色真、林崑煌與
李英正交談之時間究為多久？李英正與林色真、林崑煌二人交談
後，回來究有無告知郭世昌其被恐嚇？李英正究如何交信予郭世
昌？等情，其前後齟齬，是否屬實已非無疑。另李英正係自訴人
之弟，其所言已難免偏頗，是郭世昌、李英正二人之供述有重大
瑕疵，尚難遽加採信。況依郭世昌所供述之內容，當時僅李英正
一人到辦公室外面與林色真、林崑煌二人洽談，郭世昌既未隨李
英正一同與談，自亦無從證明林色真、林崑煌是否確有恐嚇李英
正。另參以李英正陳稱：「……另外，八十二年十月二日早上十
點左右，有一男（指林崑煌）一女（指林色真）到我辦公室找我
，把我叫到辦公室外面的樓梯旁，女的說她是丙○○的朋友，丙
○○叫她來傳話，如果我哥哥不給錢，就要對他全家不利，如果
給錢，就保他全家平安，男的拿照相機要強行對我拍照，我說要
叫警察，他們就跑了……」等情，苟屬事實，足見林色真、林崑
煌僅係代丙○○傳話，則衡情林色真、林崑煌大可逕以電話聯絡
李英正，並在電話中將上情告知李英正即可，林色真、林崑煌何
庸冒被逮捕或留下不利證據之危險，而僅為告知李英正上情，即
親自至李英正服務上班之場所？益證李英正此部分之供述，尚難
遽予採信。況依李英正前開供述，李英正聽聞林色真所言後，即
稱要叫警察，林色真、林崑煌拔腿就跑，足見李英正聽聞林色真
所言後，並未心生畏怖。再者李英正僅係傳話之人，其並非丙○
○所欲要求付款之人，李英正當無由寫一封信交郭世昌之必要，
且李英正嗣稱已將該封信撕毀云云，更與常情有違，而不足採信
。綜上各情以觀，自訴人所舉之證據尚不足以證明丙○○、甲○
○、乙○○有自訴意旨所載之犯行，此外復查其他積極證據足資
證明丙○○、甲○○、乙○○有前開犯行，因而撤銷第一審關於
被告等部分之判決，改判諭知丙○○、甲○○、乙○○無罪。原
審綜合斟酌前述各項事證，並說明其取捨之意見，論斷說明
本件不能證明丙○○、甲○○、乙○○有自訴人所指之犯行等情
，乃屬其採證職權之合法行使，且無非常上訴意旨所稱違背經驗
法則或論理法則之情形。非常上訴意旨就同一證據持與原確定判
決相異之評價，任意指摘原判決採證認事與證據法則有違云云，
非有理由。又原判決已論斷說明不能證明丙○○有於八十二年九
月四日，在科技公司小會議室內，恐嚇自訴人簽署內載：「本人
李英傑與朋友丙○○之妻發生超友誼關係，事經當事人（受害人
）知悉，礙於朋友立場，保證永不續犯。……爾後如有續犯，願
賠償新台幣伍仟萬元正，並……放棄科技酬金（二年工作）」等
情之切結書等情，則縱丙○○於警詢中曾供稱：「李英傑因在我
出國進修這段期間內與我太太陳美雪認識進而發生超友誼關係，
待我回國察覺有異之後，我與我太太就經常吵架最後導致離婚，
因此我遷怒李英傑並要他承認與我太太有染立下切結書並言明需
交付新台幣壹仟萬元，如不交付的話，我就要將李英傑與我太大
的姦情公布於媒體，讓李英傑無臉在社會上立足的」等語，並非
即能為不利於丙○○之認定，尚不得任意指摘原審有應於審判期
日調查之證據而未予調查之違法。另原判決理由欄記載自訴意旨
略以：……其後丙○○並變本加厲，持續打電話向自訴人恐嚇，
分由自訴人之妻江慧芳及子李政霖接聽，稱「自訴人愈逃避只有
『死』……」，並向李政霖稱：限期自訴人如不出面解決，三天
內就會有人死亡等情（原判決第三頁第十四至十七行）；並論斷
說明自訴人所持之證據，均非適合丙○○等被訴犯行之證明。此
外復查無其他積極證據足資證明丙○○等人有何恐嚇、恐嚇取財
犯行（原判決第十三頁第十七行至第十四頁第一行）等情，縱認
原判決就該部分之論斷說明未臻詳細，然不能任意指摘原判決有
已受請求之事項未予判決之違法。依上開說明，本件非常上訴，
難認為有理由，應予駁回。
據上論結，應依刑事訴訟法第四百四十六條，判決如主文。
中　　華　　民　　國　九十四  年　　 一   月　　二十　日
                      最高法院刑事第三庭
                          審判長法官  董　明　霈
                                法官  林　茂　雄
                                法官  張　祺　祥
                                法官  呂　永　福
                                法官  洪　文　章
      本件正本證明與原本無異
                                      書  記  官
中　　華　　民　　國　九十四　年　　一　　月　二十七　日
                                                    Ｒ
